臺灣臺北地方法院民事裁定
111年度消債更字第260號
聲  請  人  
即  債務人  呂佳偉  
相  對  人  
即  債權人  中國信託商業銀行股份有限公司


法定代理人  利明献  



相  對  人  
即  債權人  匯豐汽車股份有限公司

法定代理人  陳昭文  


上列當事人間聲請更生事件事件，本院裁定如下：
    主  文
債務人呂佳偉自中華民國一一一年十一月十五日下午四時起開始
更生程序。
命司法事務官進行本件更生程序。
    理  由
一、按債務人不能清償債務或有不能清償之虞者，得依本條例所
    定更生或清算程序，清理其債務；債務人無擔保或無優先權
    之本金及利息債務總額未逾新臺幣（下同）1,200 萬元者，
    於法院裁定開始清算程序或宣告破產前，得向法院聲請更生
　　；債務人對於金融機構負債務者，在聲請更生或清算前，應
    向最大債權金融機構請求協商債務清償方案，或向其住、居
    所地之法院或鄉、鎮、市、區調解委員會聲請債務清理之調
    解，消費者債務清理條例（下稱消債條例）第3 條、第42條
    第1 項、第151 條第1 項分別定有明文。此係採前置協商主
    義，是債務人於協商程序中，自應本於個人實際財產及收支
    狀況，依最大誠信原則，商討解決方案。如終究不能成立協
    商，於聲請更生或清算時，法院審酌上開條文所謂「不能清
    償或有不能清償之虞」，允宜綜衡債務人全部收支、信用及
    財產狀況，評估是否因負擔債務，而不能維持人性尊嚴之最
    基本生活條件，所陳報之各項支出，是否確屬必要性之支出
　　，如曾有協商方案，其條件是否已無法兼顧個人生活之基本
    需求等情，為其判斷之準據。又法院開始更生程序之裁定，
    應載明其年、月、日、時，並即時發生效力。法院開始更生
    或清算程序後，得命司法事務官進行更生或清算程序，必要
    時得選任律師、會計師或其他適當之自然人或法人1 人為監
    督人或管理人，復為同條例第45條第1 項、第16條第1 項所
    明定。
二、本件聲請意旨略以：聲請人積欠無擔保債務達214萬6,007元
　　，前向新北市新店區調解委員會聲請債務清理之調解，因當
    事人未到場而調解不成立，又聲請人顯有不能清償債務之情
    形，且包含利息、違約金在內之無擔保或無優先權債務總額
    未逾1,200 萬元，復未經法院裁定開始清算程序或宣告破產
　　，爰向本院聲請更生等語。
三、經查：
  ㈠聲請人聲請更生前，曾於110年3月31日向新北市新店區調解委員會聲請債務清理之調解，經新北市新店區調解委員會以110年度民調字第103號調解事件受理在案，嗣經調解委員於110年4月9日召開調解程序，惟因當事人未到場，調解不成立，聲請人即請求進入更生程序等情，業經聲請人提出調解不成立證明書附卷，堪可認定。從而，本院應綜合聲請人目前全部收支及財產狀況，評估其是否已達不能維持符合人性尊嚴之最低生活條件，而有「不能清償債務或有不能清償之虞」之情形。
  ㈡聲請人之財產及收入狀況：
　　聲請人名下有如附表所示財產。自109年7月迄今以打零工為
    生，多於建築工地做雜工，工作地點大部分位於雙北市區，
    薪資為當天領取，每月收入約22,000元，並提有全國財產稅
    總歸戶財產查詢清單、109至110年度綜合所得稅各類所得資
    料清單、收入切結書、勞工保險被保險人投保資料在卷可稽
    (見本院卷第47頁、第65頁至69頁、第73頁至第74頁)。本院
    即以22,000元作為計算聲請人目前清償能力之依據。
  ㈢聲請人之支出狀況　　
　　按債務人必要生活費用，以最近一年衛生福利部或直轄市政
    府所公告當地區每人每月最低生活費1.2倍定之；受扶養者
    之必要生活費用，準用第1項規定計算基準數額，並依債務
    人依法應負擔扶養義務之比例認定之；債務人聲請更生或清
    算時所提財產及收入狀況說明書，其表明每月必要支出之數
    額，與本條例第64 條之2第1項、第2項規定之認定標準相符
    者，毋庸記載原因、種類及提出證明文件，消債條例第64條
    之2第1項、第2項，消費者債務清理條例施行細則第21條之1
    第3 項定有明文。聲請人主張其每月個人必要生活費用以最
    近一年衛生福利部或直轄市政府所公告當地區每人每月最低
    生活費1.2倍定之(見本院卷第143頁)，本院審酌聲請人現居
    於新北市新店區，有戶籍謄本為證（見本院卷第43頁），爰
    參酌衛生福利部公告之111 年度新北市每人每月最低生活費
    用年度每人每月最低生活費1萬5,800元之1.2 倍即1萬8,960
    元（計算式：1萬5,800元×1.2＝1萬8,960元），並以此數額
    作為聲請人每月必要生活費用。
  ㈣基上，聲請人每月生活必要支出為1萬8,960元，而聲請人目
    前每月收入2萬2,000元扣除生活必要支出後，剩餘3,040元
    （計算式：2萬2,000元－1萬8,960元＝ 3,040元）可供支配
　　，惟據聲請人之財團法人金融聯合徵信中心查詢當事人綜合
    信用報告回覆書及債權人陳報狀所載，聲請人積欠債權人無
    擔保債務2,960,316元，倘以其每月所餘3,040元清償，尚須
    約81年始得清償完畢(計算式：2,960,316元÷3,040元÷12月≒
    81年)，收入與財產債務差距過大，將致聲請人終生無法清
    償債務完畢，遑論前開債務仍須另行累計每月高額之利息及
    違約金，聲請人每月得用以償還債務之數額顯然更低，尚待
    支付之債務總額應屬更高，其還款年限顯然更長，實有違消
    債條例協助債務人重建更生之立法本意。是本院審酌聲請人
    之財產、信用、勞力及生活費用支出等狀況，堪認聲請人客
    觀上經濟狀況已有不能清償債務之虞，而有藉助更生制度調
    整其與債權人間之權利義務關係而重建其經濟生活之必要
　　。
四、綜上所述，聲請人係一般消費者，其對已屆清償期之債務有
    不能清償之虞，且其無擔保或無優先權之債務未逾 1,200萬
    元，復未經法院裁定開始清算程序或宣告破產，又查無消債
    條例第6條第3項、第8 條或第46條各款所定駁回更生聲請之
    事由存在，則聲請人聲請本件更生，即屬有據，爰裁定如主
    文，並命司法事務官進行本件更生程序。
五、至聲請人於更生程序開始後，應另提出足以為債權人會議可
    決或經法院認為公允之更生方案以供採擇，俾免更生程序進
    行至依消債條例第61條規定應行清算之程度；而司法事務官
    於進行本件更生程序、協助聲請人提出更生方案時，應依債
    務人之薪資變化、社會常情及現實環境衡量聲請人之償債能
    力，並酌留其生活上應變所需費用，進而協助聲請人擬定允
    當之更生方案，始符消債條例重建聲請人經濟生活之立法目
    的，附此敘明。
六、依消債條例第11條第1項、第16條第1項、第45條，裁定如主
    文。
中　　華　　民　　國　　111 　年　　11　　月　　15　　日
              民事第二庭    法　　　官　蒲心智
以上正本係照原本作成。                    
本裁定不得抗告。
本件裁定已於民國111年11月15日下午4時整公告。
中　　華　　民　　國　　111 　年　　11　　月　　15　　日
                            書  記  官  林芯瑜
附表
編號 財產名稱、性質、特徵 數量 所在地 有無另案查封或扣押 1 存款(新臺幣) 202元 匯豐銀行帳戶 帳號：00000000000000 無 2 存款(新臺幣) 4元 台北富邦銀行帳戶 帳號：000000000000 無 3 存款(新臺幣) 9元 新光銀行帳戶 帳號：0000000000000 無 4 存款(新臺幣) 598元 華南銀行帳戶 帳號：000000000000 無 5 機車 1輛 車牌：385-HPK 年份：2010 機車價值：300元(報廢價) 無 6 華南產物保險 1筆 保單編號：0011H00X 無 7 中國人壽保險 1筆 保單編號： T06J000000-00000-000-BB02 無